臺灣苗栗地方法院刑事判決
110年度訴字第423號
公  訴  人  臺灣苗栗地方檢察署檢察官
被      告  涂淇元




            朱家宏




上列被告因違反森林法等案件，經檢察官提起公訴（110年度偵
字第3493號），因被告於本院準備程序中，就被訴之事實為有罪
之陳述，經本院告知簡式審判程序意旨，並聽取當事人之意見後
，本院合議庭裁定改依簡式審判程序審理，判決如下：
    主    文
涂淇元、朱家宏犯結夥二人以上使用車輛搬運森林主產物貴重木
贓物罪，各處有期徒刑壹年貳月，均併科罰金新臺幣柒萬捌仟柒
佰貳拾元，罰金如易服勞役，均以新臺幣壹仟元折算壹日；又共
同犯妨害公眾往來安全罪，各處有期徒刑肆月，如易科罰金，均
以新臺幣壹仟元折算壹日。
扣案之牛樟木塊捌塊（淨重共計九十六點七公斤）均沒收。
    犯罪事實
一、涂淇元、朱家宏均明知堆置在苗栗縣南庄鄉苗21線鄉道鹿場
    部落附近某處路邊之森林主產物牛樟木塊8塊（淨重共計96.
    7公斤，下稱本案牛樟木）為貴重木，且係真實姓名、年籍
    均不詳之人於不詳時間自某林班地竊盜得來之贓物，竟共同
    基於搬運贓物之犯意聯絡，由涂淇元（另涉犯竊盜罪部分，
    業經本院以110年度易字第25號判決處有期徒刑3月確定）駕
    駛竊得之車牌號碼00-0000號自用小客貨車（下稱C車）搭載
    朱家宏，於民國109年10月26日16時48分前某時許，至上開
    處所合力將本案牛樟木裝載至C車。嗣涂淇元於109年10月26
    日16時48分許，駕駛C車行經苗21線4.5公里處時，為警員陳
    昱升、黃俊尉察覺可疑而攔查，詎涂淇元、朱家宏共同基於
    妨害公眾往來安全、妨害公務執行之犯意聯絡，明知駕駛車
    牌號碼000-0000號巡邏車（下稱A車）之警員陳昱升、黃俊
    尉，及其後駕駛車牌號碼000-0000號巡邏車（下稱B車）加
    入追緝之警員陳世霖，均為依法執行職務之公務員，竟拒絕
    陳昱升、黃俊尉的攔查而加速往苗21線0公里方向逃逸，C車
    並於山區之彎道道路，多次跨越雙黃線違規超車、駛入對向
    車道逆向行駛、蛇行，其後駛至苗124線26公里處時違規超
    車，駛至苗124線25.7公里處時闖越紅燈，再左轉進入南庄
    鄉苗124乙線，往三灣鄉方向行駛，並於苗124乙線沿途數次
    跨越雙黃線違規超車，行駛至苗124乙線與台3線路口時闖越
    紅燈，此時警員陳世霖駕駛B車加入追緝，斯時C車沿苗5線
    往造橋方向行駛，駛至苗栗縣○○鄉○○村0鄰○○○00號前，由朱
    家宏從車上陸續丟擲本案牛樟木至道路上；隨後C車行駛至
    苗5線（頭份市下林坪道路段）往造橋鄉方向時，C車先衝撞
    B車、而以此強暴方式妨害公務之執行，並左轉沿苗17線往
    造橋鄉方向行駛，再由朱家宏陸續從車上丟出本案牛樟木至
    道路上，並闖越紅燈左轉台13線後加速逃逸，以前揭方式危
    險駕車，嚴重影響路人及參與道路交通公眾之安全，致生陸
    路往來之危險。嗣經警方沿線扣得本案牛樟木，並在涂淇元
    、朱家宏於同日21時30分許駕駛C車抵達苗栗縣○○市○○路000
    號貓裏喵公園旁休息時當場逮捕，始查悉上情。
二、案經苗栗縣警察局頭份分局報告臺灣苗栗地方檢察署檢察官
    偵查起訴。
    理    由
壹、證據能力之說明
　　本件被告涂淇元、朱家宏（下合稱被告2人）所犯非死刑、
    無期徒刑或最輕本刑有期徒刑三年以上之罪，亦非高等法院
    管轄第一審案件，且於準備程序進行中，被告先就被訴事實
    為有罪之陳述，經告以簡式審判程序之旨，並聽取當事人之
    意見後，本院依刑事訴訟法第273條之1第1項之規定，裁定
    由受命法官獨任進行簡式審判程序，是本件之證據調查，依
    刑事訴訟法第273條之2規定，不受同法第159條第1項、第16
    1條之2、第161條之3、第163條之1及第164條至第170條規定
    之限制，合先敘明。
貳、實體方面 
一、上開犯罪事實，訊據被告2人於警詢、偵查、本院準備程序
    及審理中均坦承不諱，核與證人伍拓雲、鍾宥騰於警詢時證
    述之情節大致相符（見他卷第257至260頁，偵卷第89至91頁
    ），並有行車紀錄器錄影畫面翻拍照片、監視器錄影畫面翻
    拍照片、查獲現場照片、員警職務報告、苗栗縣警察局頭份
    分局扣押筆錄、扣押物品目錄表、贓物認領保管單在卷可考
    （見他卷第239、277至293頁，偵卷第57、93至165、217至2
    18頁），足認被告2人之任意性自白與事實相符，足以採信
    。故本案事證明確，被告2人之犯行均堪以認定，應予依法
    論科。
二、論罪科刑：
  ㈠新舊法比較：
　⒈按行為後法律有變更者，適用行為時之法律。但行為後之法
    律有利於行為人者，適用最有利於行為人之法律，刑法第2
    條第1項定有明文。
　⒉查被告2人行為後，森林法第52條第1項、第3項業於110年5月
    5日修正公布，並於同年月7日生效施行，修正前森林法第52
    條第1項之法定刑為「一年以上七年以下有期徒刑，併科贓
    額五倍以上十倍以下罰金」，修正後森林法第52條第1項則
    將原條項以贓額倍數計算罰金數額之方式，修正明定罰金之
    最低額及最高額為「併科新臺幣一百萬元以上二千萬元以下
    罰金」；另修正前森林法第52條第3項之規定為「第一項森
    林主產物為貴重木者，加重其刑至二分之一，併科贓額十倍
    以上二十倍以下罰金」，修正後森林法第52條第3項則為「
    第一項森林主產物為貴重木者，加重其刑至二分之一」。而
    按森林法第52條第1項所謂「贓額」係指其竊取之森林主產
    物之價額，其贓額之計算，應以行為人竊取森林主（副）產
    物時，被害客體之山價為準，如係已就贓物加工或搬運者，
    自須將該項加工與搬運之費用，扣除計算；關於併科罰金部
    分，係以贓額（即山價）之倍數為準據，自屬刑法第33條第
    5款之特別規定。故如遇山價計算至百元以下者，乘以倍數
    後之罰金，仍應計算至百元以下（最高法院47年度台上字第
    1095號、81年度台上字第1758號、95年度台上字第2020號判
    決意旨參照）。查被告2人搬運之貴重木即本案牛樟木，經
    行政院農業委員會林務局新竹林區管理處鑑定之結果，山價
    為7,872元，有國有林林產物價金查定書、林產物價金查定
    表附卷可考（見本院卷第163至171頁）。是倘適用上開修正
    前之規定，併科罰金之金額為78,720元以上157,440元以下
    【即贓額（山價7,872元）的10倍以上20倍以下】；倘適用
    上開修正後之規定，併科罰金之金額則為100萬元以上2000
    萬元以下，經新舊法比較結果，修正後法規對被告2人併科
    一定數額罰金之規定，並非較有利於被告2人，依刑法第2條
    第1項前段規定，本件應適用行為時即修正前森林法第52條
    第1項、第3項之規定論處。
　⒊次查被告2人行為後，刑法第135條業於110年1月20日修正公
    布，並於同年月22日生效施行，修正前刑法第135條第1項規
    定：「對於公務員依法執行職務時，施強暴脅迫者，處三年
    以下有期徒刑、拘役或九千元以下罰金」，修正後刑法第13
    5條第1項則規定：「於公務員依法執行職務時，施強暴脅迫
    者，處三年以下有期徒刑、拘役或三十萬元以下罰金」，並
    增訂第3項規定：「犯前二項之罪而有下列情形之一者，處
    六月以上五年以下有期徒刑：一、以駕駛動力交通工具犯之
    。二、意圖供行使之用而攜帶兇器或其他危險物品犯之」（
    修正前同條第3項規定則移列至第4項）。查被告2人固係於
    駕駛車輛之過程中違犯妨害公務罪，而合致修正後刑法第13
    5條第3項規定之要件；然經新舊法比較結果，修正後刑法第
    135條第1項已提高罰金刑之法定刑度，本案又該當同條第3
    項更高之法定刑度，顯非較有利於被告2人，是依刑法第2條
    第1項前段規定，本件應適用行為時即修正前刑法第135條第
    1項之規定論處。
  ㈡被告2人搬運之本案牛樟木，屬森林主產物；且經行政院農業
    委員會於104年7月10日以農林務字第1041741162號函公告牛
    樟木屬森林法第52條第4項所規定之貴重木。是核被告2人所
    為，均係犯修正前森林法第52條第3項、第1項第4款、第6款
    結夥二人以上使用車輛搬運森林主產物貴重木贓物罪，刑法
    第185條第1項之妨害公眾往來安全罪、修正前刑法第135條
    第1項之妨害公務執行罪。被告2人共同基於同一妨害公眾往
    來安全之犯意聯絡，於密接之時間、地點，先後實行跨越雙
    黃線違規超車、逆向行駛、蛇行、闖越紅燈、丟棄本案牛樟
    木之行為，各行為之獨立性極為薄弱，且係侵害同一法益，
    依一般社會健全觀念，在時間差距上難以強行分開，應視為
    數個舉動之接續施行，合為包括之一行為予以評價，屬接續
    犯，應僅論以一罪。
  ㈢又修正前森林法第52條第3項規定，犯第1項森林主產物為貴
    重木者，加重其刑至2分之1，併科贓額10倍以上20倍以下罰
    金，係犯罪類型變更之個別犯罪行為予以加重，當屬刑法分
    則加重之性質而成為另一獨立之罪，該罪名及構成要件與常
    態犯罪之罪名及構成要件應非相同，有罪判決自應諭知該罪
    名及構成要件；公訴意旨就被告2人所犯之法條僅載明修正
    前森林法第52條第1項第4款、第6款之結夥二人以上使用車
    輛搬運贓物森林主產物罪，尚有未洽，然起訴之基本社會事
    實相同，並經本院當庭告知被告2人此部分所涉法條（見本
    院卷第99頁），予其等行使防禦權之機會，自得依刑事訴訟
    法第300條規定，變更起訴法條為修正前森林法第52條第3項
    、第1項第4款、第6款之結夥二人以上使用車輛搬運森林主
    產物貴重木贓物罪。
  ㈣被告2人間，就本案犯行均有犯意聯絡及行為分擔，應論以共
    同正犯。又結夥三人以上竊盜，其本質仍為共同正犯，因其
    已表明為結夥三人以上，故主文之記載並無加列「共同」之
    必要（最高法院79年度台上字第4231號判決意旨參照），是
    就被告2人所犯之結夥二人以上使用車輛搬運森林主產物貴
    重木贓物罪，於主文欄自勿庸列明「共同」，附此敘明。
  ㈤被告2人以同一危險駕駛車輛之行為，同時觸犯妨害公眾往來
    安全罪、妨害公務執行罪，為想像競合犯，應依刑法第55條
    前段規定，從一重以妨害公眾往來安全罪處斷。
  ㈥被告2人所犯之結夥二人以上使用車輛搬運森林主產物貴重木
    贓物罪、妨害公眾往來安全罪，其犯意各別、行為互殊，應
    予分論併罰。
  ㈦刑之加重事由：
　⒈被告2人所搬運之贓物（即本案牛樟木）屬貴重木，應依修正
    前森林法第52條第3項之規定，加重其刑。
　⒉按刑法第47條第1項有關累犯加重本刑之規定，不生違反憲法
    一行為不二罰原則之問題。惟其不分情節，基於累犯者有其
    特別惡性及對刑罰反應力薄弱等立法理由，一律加重最低本
    刑，於不符合刑法第59條所定要件之情形下，致生行為人所
    受之刑罰超過其所應負擔罪責之個案，其人身自由因此遭受
    過苛之侵害部分，對人民受憲法第8條保障之人身自由所為
    限制，不符憲法罪刑相當原則，牴觸憲法第23條比例原則。
    於此範圍內，有關機關應自本解釋公布之日起2年內，依本
    解釋意旨修正之。於修正前，為避免發生上述罪刑不相當之
    情形，法院就該個案應依本解釋意旨，裁量是否加重最低本
    刑，司法院釋字第775號解釋文參照。經查，被告涂淇元前
    因施用毒品案件，經臺灣桃園地方法院以104年度壢簡字第3
    09號判決處有期徒刑4月確定，並於104年11月12日易科罰金
    執行完畢，有臺灣高等法院被告前案紀錄表在卷足憑。是被
    告涂淇元因前案經法院判處罪刑確定，並於徒刑執行完畢後
    ，5年內故意再犯本案有期徒刑以上之罪，自構成累犯。然
    審酌被告涂淇元就前案所違犯之罪為施用毒品罪，與本案所
    犯結夥二人以上使用車輛搬運森林主產物貴重木贓物罪、妨
    害公眾往來安全罪之罪質迥異，且行為手段、目的亦不相同
    ，足見被告涂淇元並非毫無悔改之意而違犯本案，尚難認其
    具有對刑罰反應力薄弱或主觀惡性重大之情形，故本院綜合
    斟酌各項情狀，認本案被告涂淇元所為犯行，尚無依刑法第
    47條第1項規定加重其刑之必要，爰不予加重其刑。
  ㈧爰以行為人之責任為基礎，審酌被告2人罔顧自然生態維護之
    不易，僅為一己私利恣意搬運森林主產物之貴重木，對森林
    保育工作造成相當程度之損害，又於行車途中為脫免員警之
    追捕，違規跨越雙黃線超車、逆向行駛、蛇行、闖越紅燈、
    丟棄本案牛樟木，並駕車衝撞員警駕駛之巡邏車，其行為枉
    顧自身及其他用路人之生命、身體及財產安全，已對公眾交
    通安全產生危害，所為實應非難；兼衡被告涂淇元已有多次
    違犯森林法之罪刑紀錄、被告朱家宏則有違犯竊盜罪之罪刑
    紀錄，素行不佳（本案均不構成累犯），但其等犯後尚能坦
    承犯行、正視己過，暨犯罪之動機、目的、手段，另被告涂
    淇元自陳高中畢業之智識程度，另案入監執行前從事園藝業
    、每月收入約新臺幣（下同）35,000元，家中有年邁父母親
    、1名子女需照顧之家庭生活狀況；被告朱家宏自陳國中肄
    業之智識程度，另案入監執行前以駕駛挖土機為業、每月收
    入約4萬餘元，家中有年邁父母親需照顧之家庭生活狀況（
    見本院卷第184至185頁）等一切情狀，並審酌本案犯罪情狀
    、被告2人之個人資力、家庭生活狀況，認對被告2人均以併
    科贓額10倍之罰金（即78,720元）為適當，爰分別量處如主
    文第1項所示之刑，並就罰金刑、得易科罰金之罪部分，各
    諭知易服勞役、易科罰金之折算標準，以資懲儆。
三、沒收部分：
  ㈠扣案之本案牛樟木，係被告2人本案搬運之贓物，核屬因被告
    2人犯罪所生之物，爰依森林法第52條第5項規定，不問屬於
    犯罪行為人與否，宣告沒收。
  ㈡另扣案之C車1輛，雖係供被告2人本案犯罪所用之物；然該C
    車為被告涂淇元另案犯竊盜罪所得之財物，且業經合法發還
    予被害人鍾宥騰，有贓物認領保管單附卷可證（見他卷第27
    7頁），是該物既非被告2人所有，僅係因被告涂淇元違犯竊
    盜罪行後偶然於本案用以搬運贓物，現既依刑法第38條之1
    第5項規定合法發還被害人，若再依森林法第52條第5項規定
    宣告沒收，顯然過苛；且對於犯罪之預防毫無實益，足認其
    沒收欠缺刑法上之重要性，爰不予宣告沒收。
據上論斷，依刑事訴訟法第273條之1第1項、第299條第1項前段
、第300條，修正前森林法第52條第1項第4款、第6款、第3項，
森林法第52條第5項，刑法第11條、第2條第1項前段、第28條、
第185條第1項、第55條、第41條第1項前段、第42條第3項前段，
修正前刑法第135條第1項，刑法施行法第1條之1第1項，判決如
主文。
本案經檢察官彭郁清提起公訴，檢察官林宜賢到庭執行職務。
中　　華　　民　　國　　111 　年　　1 　　月　　19　　日
                  刑事第四庭  法  官  申惟中
以上正本證明與原本無異。　　　　　　　　　　　　　　　　如不服本判決應於收受判決後20日內向本院提出上訴書狀，並應敘述具體理由。其未敘述上訴理由者，應於上訴期間屆滿後20日內向本院補提理由書(均須按他造當事人之人數附繕本)「切勿逕送上級法院」。告訴人或被害人如對本判決不服者，應具備理由請求檢察官上訴，其上訴期間之計算係以檢察官收受判決正本之日期為準。　　　　　　　　　　　　　　　　　　　　　　　   　　　　　　　　　　　　　書記官　陳邦旗　　　　　　
中　　華　　民　　國　　111 　年　　1 　　月　　19　　日

附錄本案論罪科刑法條：
修正前森林法第52條
犯第 50 條第 1 項之罪而有下列情形之一者，處 1 年以上 7
年以下有期徒刑，併科贓額五倍以上十倍以下罰金：
一、於保安林犯之。
二、依機關之委託或其他契約，有保護森林義務之人犯之。
三、於行使林產物採取權時犯之。
四、結夥二人以上或僱使他人犯之。
五、以贓物為原料，製造木炭、松節油、其他物品或培植菇類。
六、為搬運贓物，使用牲口、船舶、車輛，或有搬運造材之設備
    。
七、掘採、毀壞、燒燬或隱蔽根株，以圖罪跡之湮滅。
八、以贓物燃料，使用於礦物之採取，精製石灰、磚、瓦或其他
    物品之製造。
前項未遂犯罰之。
第 1 項森林主產物為貴重木者，加重其刑至二分之一，併科贓
額十倍以上二十倍以下罰金。
前項貴重木之樹種，指具高經濟或生態價值，並經中央主管機關
公告之樹種。
犯本條之罪者，其供犯罪所用、犯罪預備之物或犯罪所生之物，
不問屬於犯罪行為人與否，沒收之。
第 50 條及本條所列刑事案件之被告或犯罪嫌疑人，於偵查中供
述與該案案情有重要關係之待證事項或其他正犯或共犯之犯罪事
證，因而使檢察官得以追訴該案之其他正犯或共犯者，以經檢察
官事先同意者為限，就其因供述所涉之犯罪，減輕或免除其刑。

中華民國刑法第185條
損壞或壅塞陸路、水路、橋樑或其他公眾往來之設備或以他法致
生往來之危險者，處5年以下有期徒刑、拘役或1萬5千元以下罰
金。
因而致人於死者，處無期徒刑或7年以上有期徒刑；致重傷者，
處3年以上10年以下有期徒刑。
第1項之未遂犯罰之。

修正前中華民國刑法第135條
對於公務員依法執行職務時，施強暴脅迫者，處3年以下有期徒
刑、拘役或3百元以下罰金。
意圖使公務員執行一定之職務或妨害其依法執行一定之職務或使
公務員辭職，而施強暴脅迫者，亦同。
犯前二項之罪，因而致公務員於死者，處無期徒刑或7年以上有
期徒刑；致重傷者，處3年以上、10年以下有期徒刑。